【裁判字號】    99,訴,1778
【裁判日期】    990728
【裁判案由】    搶奪等
【裁判全文】
臺灣臺中地方法院刑事判決              99年度訴字第1778號
公  訴  人  臺灣臺中地方法院檢察署檢察官
被      告  丙○○
上列被告因搶奪等案件，經檢察官提起公訴（98年度偵字第2125
1 號、99年度偵字第5109號），本院合議庭裁定改以簡式程序審
判，判決如下：
    主    文
丙○○犯如附表二所示之罪，各處如附表二所示之刑（含主刑及
從刑）。應執行有期徒刑壹年肆月，附件一、二所示文件上偽造
之「高于」署押共貳拾伍枚及附件三、四所示文件上偽造之「
丁○○」署押柒枚均沒收。
    犯罪事實及理由
一、丙○○前因毒品案件，經判處有期徒刑10月、6 月，定應執
    行刑有期徒刑1年2月確定，於民國95年12月5 日縮刑期滿執
    行完畢。詎猶不知悔改，而為下列行為：
  (一)於97年12月4日（起訴書誤植為5日，經蒞庭檢察官當庭更正
    ）19時許，在臺中市○○路第一廣場之第一通信行外面，明
    知姓名、年籍均不詳綽號「小貞」之成年女子所交付之SONY
    ERSSION手機1支（序號：000000000000000、，機型為W580i
    ）及「高于」之身分證及全民健保卡（高于於97年12月
    2 日20時40分許，在台中市○○區○○路19巷19號失竊），
    為來路不明之贓物，竟因貪圖「小貞」無償提供甲基安非他
    命供其施用，而收受之，並與「小貞」共同基於偽造私文書
    、行使偽造私文書及詐欺取財之犯意聯絡，由丙○○持上開
    手機及「高于」之證件進入第一通信行內，以「高于」
    之名義出售手機，並在店員提供如附件一所示之「中古手機
    回收契約書」之立約人欄處偽造「高于」之簽名及指印各
    1 枚後，持交店員而行使之，致不知情之店員因而此陷於錯
    誤而交付新臺幣1500元予丙○○，足以生損害於「高于」
    及第一通信行人員，隨即接續上開犯意，至台中市○○路某
    一通訊行，由丙○○持上開「高于」之證件，以「高于
    」之名義申辦遠傳、台灣大哥大及威寶電信公司之門號，並
    在店員提供如附件二所示之申辦文件上偽造「高于」之署
    押後，持交店員而行使之，致不知情之店員因此陷於錯誤而
    交付SIM 卡予丙○○（申辦之門號及偽造之署押等詳如附表
    一所示），足以生損害於高于及上開電信公司管理之正確
    性。嗣因高于報警，經警循線查獲上情。
  (二)因缺錢花用，基於偽造私文書、行使偽造私文書及詐欺取財
    之犯意，於98年1 月19日某時，至臺中市○○○段535號甲○○經營之將博通訊行，以其妹丁○○之名義，將其男友所贈
    之SONY牌數位相機1台（機身序號：0000000、型號：T700）
    ，以3500元的代價出售，並在甲○○提供如附件三所示之讓
    渡證明書之讓渡人欄處偽造「丁○○」之簽名1枚及指印2枚
    後，持交甲○○而行使之，致不知情之甲○○因此陷於錯誤
    而交付3500元予丙○○，足以生損害於丁○○及甲○○。另
    基於上開犯意，於98年2月28日某時，至上開將博通訊行，
    將其男友所贈之FUJIFILM牌之數位相機1台（機身序號：7CQ
    03300 、型號：Z5），以1800元的代價出售，並在甲○○提
    供如附件四所示之讓渡證明書之讓渡人欄處偽造「丁○○」
    之簽名1枚及指印2枚後，持交甲○○而行使之，致不知情之
    甲○○因此陷於錯誤而交付1800元予丙○○，足以生損害於
    丁○○及甲○○。
  (三)於98年3月4日21時30分許，駕駛友人汪聰穎之NNO- 323號機
    車，行經臺中市○○區○○路與西屯路交岔路口時，見乙○○駕駛機車停於路口等紅燈，認有機可乘，竟意圖為自己不
    法所有，騎至乙○○之機車旁，趁乙○○不及防備之際，徒
    手搶奪其放在腳踏板上之手提包1個（內有SONY ERICSSON牌
    W800i型、序號000000000000000之手機1支、國際牌相機1台
    、MP3收音機1台、信用卡6張、提款卡1張、全民健保卡1 張
    、現金3000元），得手後即加速逃逸。另於98年3月5日某時
    ，基於偽造私文書、行使偽造私文書及詐欺取財之犯意，至
    上開將博通訊行，以其妹丁○○之名義，將搶奪之上開手機
    以800 元之代價出售，並在甲○○提供如附件四所示即其於
    98年2月28日出售FUJIFILM牌數位相機1台之讓渡證明書上，
    偽造「丁○○」之指印1 枚（起訴書誤植為偽簽「丁○○」
    之署名）後，持交甲○○而行使之，致不知情之甲○○因此
    陷於錯誤而交付800 元予丙○○，足以生損害於丁○○及甲○○。嗣警方接獲乙○○報案後，調閱路口監視器畫面確定
    行搶之機車車號後，而循線查獲上情。
二、按現行刑事訴訟法為保障被告之反對詰問權，排除具有虛偽
    危險性之傳聞證據，以求實體真實之發見，於該法第159 條
    第1 項明定被告以外之人於審判外之言詞或書面陳述，除法
    律有規定者外，不得作為證據。而刑事訴訟法第159條之1至
    159條之4有傳聞法則之例外規定，且被告以外之人於審判外
    之陳述，雖不符前4 條之規定，而經當事人於審判程序同意
    作為證據，法院審酌該言詞陳述或書面陳述作成時之情況，
    認為適當者，亦得為證據；當事人、代理人或辯護人於法院
    調查證據時，知有第159條第1項不得為證據之情形，而未於
    言詞辯論終結前聲明異議者，視為有前項之同意，刑事訴訟
    法第159條之5定有明文。本件檢察官、被告並未就以下被告
    以外之人於審判外之陳述有所爭執，且迄於言詞辯論終結前
    ，均未主張有刑事訴訟法第159條第1項不得為證據之情形，
    是應認已同意作為證據，且經本院審酌後，認無不適當之情
    形，應認均有證據能力，合先敘明。
三、上開犯罪事實，業據證人即告訴人高于、乙○○、證人甲○○、吳美蓉證述甚詳，復有中古手機回收契約書、讓渡契
    約書、附表一所示申辦SIM 卡之文件、勘察採證同意書、採
    證照片、監視器蒐證照片、內政部警政署刑事警察局鑑驗書
    等在卷可稽，並據被告丙○○供承不諱，足徵被告之自白與
    事實相符，本件事證明確，被告犯行堪以認定。
四、核被告就犯罪事實及理由欄一(一)所為，係犯刑法第349條第1
    項之收受贓物罪、刑法第216條、第210條之行使偽造私文書
    罪及刑法第339條第1項之詐欺取財罪；就犯罪事實及理由欄
    一(二)所為，均係犯刑法第216條、第210條之行使偽造私文書
    罪及刑法第339條第1項之詐欺取財罪；就犯罪事實及理由欄
    一(三)所為，係犯刑法第325條第1 項之搶奪罪及刑法第216條
    、第210條之行使偽造私文書罪及刑法第339條第1 項之詐欺
    取財罪（起訴法條均漏載刑法第339條第1項）。被告就犯罪
    事實及理由欄一(一)之偽造私文書、行使偽造私文書及詐欺取
    財之犯行，與「小貞」之成年女子間有犯意之聯絡及行為之
    分擔，為共同正犯。其偽造署押之行為係偽造私文書之部分
    行為，偽造之低度行為應為行使之高度行為所吸收，均不論
    罪。又被告就犯罪事實及理由欄一(一)部分，係於同一時間在
    同一通信行申辦遠傳、台灣大哥大及威寶電信公司之數個門
    號，係於密切接近之時、地為之，為接續犯（附件二所示門
    號申請書上所載之日期及承辦單位所蓋之章雖不同，惟通訊
    行會與其他商家配合，若申辦之門號SIM 卡是其他商家所有
    ，就會蓋該商家的章，被告供稱係於同一日在同一通訊行申
    辦，自難單憑其上蓋用之章係不同地點，且其上所載之日期
    不同，遽為不利被告之認定，且蒞庭檢察官並當庭更正多次
    犯行為接續犯）。被告就犯罪事實及理由欄一(一)、(二)、(三)所
    為行使偽造私文書及詐欺取財二罪，係一行為觸犯數罪名之
    想像競合犯，應從一重之行使偽造私文書罪處斷。公訴人就
    犯罪事實及理由欄一(一)被告假冒「高于」名義向遠傳電信
    公司申辦門號之犯行，雖漏未起訴，惟此與起訴經本院判處
    有罪之部分，有事實上一罪及裁判上一罪之想像競合犯關係
    ，為起訴效力所及，本院自應併予審理，併此敘明。被告就
    犯罪事實及理由欄一(一)、(二)、(三)所犯之收受贓物、行使偽造
    私文書及搶奪罪，犯意各別，行為互殊，應予分論併罰。又
    被告前有犯罪事實及理由欄一所載之執行情形，有臺灣高等
    法院被告前案紀錄表在卷可憑，其於有期徒刑執行完畢後，
    5 年內故意再犯上開有期徒刑以上刑之罪，均為累犯，均應
    依法加重其刑。爰審酌被告前有上開不法素行，因貪圖免費
    施用毒品及缺錢花用而為本件犯行之犯罪之動機、目的、手
    段、犯罪所生之危害與被害人丁○○為姐妹關係及犯後坦承
    犯行，態度良好等一切情狀，分別量處如附表二所示，並定
    如主文所示之刑。附件一、二所示文件上偽造之「高于」
    署押25枚及附件三、四所示文件上偽造之「丁○○」署押7
    枚，併依刑法第219 條之規定沒收。至在申請書上之姓名欄
    填寫申請人姓名，僅在識別何人申請，並非表示本人簽名之
    意思，尚不生偽造署押之問題，該填載自不得依刑法219 條
    諭知沒收，併此敘明。
五、依刑事訴訟法第299條第1項前段、第273條之1第1 項，刑法
    第28條、第55條前段、第349條第1項、第216條、第210條、
    第339條第1項、第219條、第47條第1項、第51條第5 款，刑
    法施行法第1條之1，判決如主文。
本案經檢察官廖聖民到庭執行職務
中    華    民    國    99    年    7     月    28    日
                  刑事第九庭  法  官  林慧英
以上正本證明與原本無異。
如不服本判決應於收受判決後10日內向本院提出上訴書狀，並應
敘述具體理由；其未敘述上訴理由者，應於上訴期間屆滿後20日
內向本院補提理由書（均須按他造當事人之人數附繕本）「切勿
逕送上級法院」。
                              書記官  廖碩薇
中    華    民    國    99    年    7     月    28    日
附表一：
┌──────┬─────┬─────────┬────────┐
│電信公司名稱│門      號│偽造之私文書      │偽造之署押      │
├──────┼─────┼─────────┼────────┤
│遠傳電信公司│0000000000│行動電話／第三代行│申請者簽名欄「高│
│            │          │動電話服務申請書  │于」簽名2 枚及│
│            │          │                  │指印2枚         │
│            │          ├─────────┼────────┤
│            │          │行動電話號碼可攜服│申請客戶章欄「高│
│            │          │務申請書          │于」簽名1 枚及│
│            │          │                  │指印1枚         │
├──────┼─────┼─────────┼────────┤
│台灣大哥大電│0000000000│行動通信網路業務服│申請人簽章欄「高│
│信公司      │          │務申請書          │于」簽名1枚   │
│            │          ├─────────┼────────┤
│            │          │號碼可攜／新申裝專│立同意書人欄「高│
│            │          │案同意書          │于」簽名1枚   │
├──────┼─────┼─────────┼────────┤
│威寶電信公司│0000000000│行動電話服務申請書│申請人簽章欄「高│
│            │          │                  │于」簽名1 枚及│
│            │          │                  │指印1 枚        │
│            │          ├─────────┼────────┤
│            │          │用戶取消交易切結書│立切結書人簽章欄│
│            │          │                  │「高于」簽名1 │
│            │          │                  │枚              │
│            │          ├─────────┼────────┤
│            │          │暢打專案同意書    │立同意書人欄「高│
│            │          │                  │于」簽名1 枚及│
│            │          │                  │指印1枚         │
│            ├─────┼─────────┼────────┤
│            │          │行動電話服務申請書│申請人簽章欄「高│
│            │0000000000│                  │于」簽名1 枚及│
│            │          │                  │指印1 枚        │
│            │          ├─────────┼────────┤
│            │          │用戶取消交易切結書│立切結書人簽章欄│
│            │          │                  │「高于」簽名1 │
│            │          │                  │枚              │
│            │          ├─────────┼────────┤
│            │          │暢打專案同意書    │立同意書人欄「高│
│            │          │                  │于」簽名1 枚及│
│            │          │                  │指印1枚         │
│            ├─────┼─────────┼────────┤
│            │0000000000│行動電話服務申請書│申請人簽章欄「高│
│            │          │                  │于」簽名1枚   │
│            │          ├─────────┼────────┤
│            │          │暢打專案同意書    │立同意書人欄「高│
│            │          │                  │于」簽名1枚   │
│            ├─────┼─────────┼────────┤
│            │0000000000│行動電話服務申請書│申請人簽章欄「高│
│            │          │                  │于」簽名1枚   │
│            │          ├─────────┼────────┤
│            │          │暢打專案同意書    │立同意書人欄「高│
│            │          │                  │于」簽名1枚   │
└──────┴─────┴─────────┴────────┘
附表二：
┌──────┬──────────┬────────────┐
│犯罪事實    │所犯法條及罪名      │宣告刑（含主刑及從刑）  │
├──────┼──────────┼────────────┤
│犯罪事實一(一)│刑法第349條第1項收受│丙○○犯收受贓物罪，累犯│
│            │贓物罪              │，處有期徒刑參月；又共同│
│            │刑法第216條、第210條│犯行使偽造私文書罪，累犯│
│            │行使偽造私文書罪    │，處有期徒刑伍月，附件一│
│            │刑法第339條第1項詐欺│、二所示文件上偽造之「高│
│            │取財罪              │于」署押共貳拾伍枚沒收│
│            │                    │。                      │
├──────┼──────────┼────────────┤
│犯罪事實一(二)│刑法第216條、第210條│丙○○犯行使偽造私文書罪│
│            │行使偽造私文書罪    │，累犯，處有期徒刑參月，│
│            │刑法第339條第1項詐欺│附件三所示文件上偽造之「│
│            │取財罪              │丁○○」之署押參枚沒收；│
│            │                    │又犯行使偽造私文書罪，累│
│            │                    │犯，處有期徒刑參月，附件│
│            │                    │四所示文件上上偽造之「劉│
│            │                    │尚宜」署押參枚沒收。    │
├──────┼──────────┼────────────┤
│犯罪事實一(三)│刑法第325條第1項搶奪│丙○○犯搶奪罪，累犯，處│
│            │罪                  │有期徒刑捌月；又犯行使偽│
│            │刑法第216條、第210條│造私文書罪，累犯，處有期│
│            │行使偽造私文書罪    │徒刑參月，附件四所示文件│
│            │刑法第339條第1項詐欺│上偽造之「丁○○」之署押│
│            │取財罪              │壹枚沒收。              │
└──────┴──────────┴────────────┘
附錄論罪科刑法條
刑法第349條第1項
收受贓物者，處3年以下有期徒刑、拘役或5百元以下罰金。
刑法第216條
行使第210條至第215條之文書者，依偽造、變造文書或登載不實
事項或使登載不實事項之規定處斷。
刑法第210條
偽造、變造私文書，足以生損害於公眾或他人者，處5 年以下有
期徒刑。
刑法第339條第1項
意圖為自己或第三人不法之所有，以詐術使人將本人或第三人之
物交付者，處5年以下有期徒刑、拘役或科或併科1千元以下罰金
。
刑法第325條第1項
意圖為自己或第三人不法之所有，而搶奪他人之動產者，處6 月
以上5年以下有期徒刑。

司法院資訊處製作；財團法人民間司法改革基金會備份。
